【裁判字號】    99,審訴更一,4
【裁判日期】    990519
【裁判案由】    損害賠償
【裁判全文】
臺灣臺北地方法院民事判決           99年度審訴更一字第4號
原      告  甲○○
被      告  乙○○
訴訟代理人  簡榮宗律師
            張富鈞律師
上列當事人間請求損害賠償事件，本院於民國99年5月5日言詞辯
論終結，判決如下：
    主      文
原告之訴駁回。
訴訟費用由原告負擔。
    事實及理由
一按訴狀送達後，原告不得將原訴變更或追加他訴，但擴張或減
  縮應受判決事項之聲明者，不在此限，民事訴訟法第255條第1
  項第3 款定有明文。查原告起訴時係請求被告給付其新臺幣（
  下同）134 萬元，嗣減縮請求金額為45萬元，核其所為訴之變
  更，合於前開規定，應予准許。
二原告起訴主張：
  (一)伊於民國91年1 月間以自己及子女之名義，參加被告及訴外
    人即被告之妻趙曹鶯妹共同以趙曹鶯妹名義召集之合會（下
    稱系爭合會），會期自91年1月6日起至95年3月6日止，每會
    新臺幣（下同）1 萬元，每月均在被告及趙曹鶯妹之住處內
    開標。詎料被告於92年3 月間倒會，且於倒會前即將其所有
    坐落臺北縣板橋市○○路74巷7弄9之4 號房屋及該屋基地持
    分（下稱系爭不動產）無償贈與訴外人即其子趙世偉，並於
    倒會後與趙曹鶯妹捲款逃往中國大陸，足認被告確與趙曹鶯
    妹合謀，使伊對於趙曹鶯妹之合會會款債權無法實現而受有
    損害，爰依侵權行為之法則請求被告賠償。
  (二)聲明為：被告應給付原告45萬元，及自民國92年4月6日起至
    清償日止，按週年利率百分之5計算之利息。
三被告則抗辯：伊為系爭不動產之所有權人，本得自由處分之，
  故伊將系爭不動產移轉登記予趙世偉，既非侵害他人之權利，
  亦非背於善良風俗之方法，且不違反任何保護他人之法律，自
  非侵權行為。況伊對原告未負有任何債務，其處分系爭不動產
  之行為與原告主張「使債務之全部或一部無法實現」之間，毫
  無因果關係等語。並聲明：原告之訴駁回。
四得心證之理由：
  (一)按因故意或過失，不法侵害他人之權利者，負損害賠償責任
    。故意以背於善良風俗之方法，加損害於他人者亦同；違反
    保護他人之法律，致生損害於他人者，負賠償責任，為民法
    第184條第1項、第2 項前段所明定。又按按當事人主張有利
    於己之事實者，就其事實有舉證之責任；民事訴訟如係由原
    告主張權利者，應先由原告負舉證之責，若原告先不能舉證
    ，以證實自己主張之為真實，則被告就其抗辯即不能舉證，
    或其所舉證據尚有疵累，亦應駁回原告之請求（民事訴訟法
    第277條、最高法院17年上字第719號判例參照）。原告主張
    被告處分系爭不動產，致其對趙黃鶯妹之返還會款債權無法
    實現，受有損害，應負侵權行為損害賠償責任云云，為被告
    所否認，揆諸上開說明，自應責由原告針對被告所為構成侵
    權行為一節，盡舉證之責。經查：
    1.查原告曾參加趙曹鶯妹名義之合會，會期自91年1月6日起
      至95年3月6日止，每會新臺幣（下同）1 萬元，每月均在
      被告及趙曹鶯妹之住處內開標；該合會嗣於92年3 月間倒
      會，原告斯時尚未得標等事實，業據原告提出會單為證，
      並為被告所不爭執，應屬真正，是以原告主張其對趙曹鶯
      妹有請求返還會款債權存在，堪可信實。
    2.又系爭不動產原為被告所有，被告於91年10月30日以贈與
      為名義，將系爭不動產所有權移轉登記予其子趙世偉等情
      ，為兩造所是認。原告雖主張被告前開處分系爭不動產之
      行為構成脫產，並致其對趙曹鶯妹之會款債權無法實現云
      云，然系爭不動產既為被告所有，被告對之即有自由使用
      、收益、處分之權限（民法第765 條參照），被告處分系
      爭不動產之舉，乃合法行使權利之行為，自非原告所得置
      喙。況原告自承對其負有返還會款債務之人為趙曹鶯妹，
      而非被告（見本院99年5月5日言詞辯論筆錄），被告處分
      系爭不動產，要與原告對趙曹鶯妹之會款債權得否實現無
      涉，是原告前開主張，誠非有據，自不足採。
    3.原告雖另主張被告與趙曹鶯妹為夫妻關係，而被告與趙曹
      鶯妹適用共同財產制，因此趙曹鶯妹對系爭不動產亦有權
      利云云（見前揭言詞辯論筆錄第2 頁），雖民法第1034條
      規定：「夫或妻結婚前或婚姻關係存續中所負之債務，應
      由共同財產，並各就其特有財產負清償責任」，惟原告就
      被告夫妻約定適用共同財產制一節，未舉證證明之，要難
      認為前開規定於本件有適用餘地，是其前開主張亦難認有
      理，併予指明。
  (二)綜上所述，原告未能舉證證明被告處分系爭不動產之舉，侵
    害其對趙曹鶯妹之會款債權，而該行為亦未背於善良風俗，
    或違反保護他人之法律，則原告依侵權行為之法律關係，請
    求被告賠償其45萬元，並加給自92年4月6日起算之法定遲延
    利息，即無理由，不應准許。
  (三)本件事證已臻明確，兩造其餘攻擊防禦方法及舉證，核與判
    決結果無影響，爰不再一一論列，附此敘明。
五訴訟費用負擔之依據：民事訴訟法第78條。
中    華    民    國    99    年    5     月    19    日
                  民事第六庭    法  官  陳婷玉
以上正本係照原本作成
中    華    民    國    99    年    5     月    19    日
                                書記官  吳鸝稻

司法院資訊處製作；財團法人民間司法改革基金會備份。
